臺灣士林地方法院刑事判決　　　　　　　 93年度訴字第581號
公　訴　人　臺灣士林地方法院檢察署檢察官
被　　　告　甲○○
上列被告因違反毒品危害防制條例案件，經檢察官向臺灣板橋地
方法院提起公訴（臺灣板橋地方法院檢察署93年度毒偵字第1088
號），經臺灣板橋地方法院以管轄錯誤移送本院審理（93年度訴
字第695 號），及移送併辦（臺灣士林地方法院檢察署93年度毒
偵字第1239號、94年度毒偵字第632 號），本院判決如下：
    主  文
甲○○無罪。
    理  由
一、公訴意旨略以：被告甲○○分別因施用毒品案件，先後二次
    經觀察、勒戒後，均認無繼續施用毒品之傾向，經臺灣士林
    地方法院檢察署檢察官分別於民國89年1 月29日、90年12月
    26 日 ，以89年度毒偵字第204 號、90年度毒偵字第304 號
    不起訴處分確定。詎甲○○仍不知悔改，復基於施用毒品犯
    意，於前受觀察勒戒執行完畢後，五年內之93年2 月21日凌
    晨零時35分許為警採尿前26、96小時內某時，在不詳地點，
    施用第一、二級毒品海洛因及安非他命。嗣為警於93年2 月
    20日22時50分許，在臺北縣三重市○○街52巷42號2 樓查獲
    ，因認被告涉有違反毒品危害防制條例第10條第1 項、第2
    項等罪嫌。
二、按犯罪事實，應依證據認定之，無證據不得認定犯罪事實，
    又不能證明被告犯罪者，應諭知無罪之判決，刑事訴訟法第
    154 條第2 項、第301 條第1 項分別定有明文。次按刑事訴
    訟法所謂認定犯罪事實之證據，係指足以認定被告確有犯罪
    行為之積極證據而言，該項證據自須適合於被告犯罪事實之
    認定，始得採為斷罪資料。如未能發現相當證據，或證據不
    足以證明，自不能以推測或擬制之方法，以為裁判之基礎。
    又刑事訴訟上證明之資料，無論其為直接或間接之證據，均
    須達於一般之人均不致有所懷疑，而得確信其為真實之程度
    ，始得據為有罪之認定，若其關於被告是否犯罪之證明未能
    達此程度，而有合理性懷疑之存在，致使無從形成有罪之確
    信，根據「罪證有疑，利於被告」之證據法則，即不得遽為
    不利於被告之認定（最高法院29年上字第3105號、40年臺上
    字第86號、76年臺上字第4986號判例參照）。另按刑事訴訟
    法第156 條第2 項規定，被告雖經自白，仍應調查其他必要
    之證據，以察其是否與事實相符，立法之目的乃欲以補強證
    據擔保自白之真實性；亦即以補強證據之存在，藉之限制自
    白在證據上之價值。而所謂補強證據，則指除該自白本身外
    ，其他足資以證明自白之犯罪事實確具有相當程度真實性之
    證據而言。雖其所補強者，非以事實之全部為必要，但亦須
    因補強證據與自白之相互利用，而足使犯罪事實獲得確信者
    ，始足當之（最高法院74年臺覆字第10號判例參照）。
三、公訴人認被告涉犯毒品危害防制條例第10條第1 項、第2 項
    之罪嫌，係以臺灣檢驗科技股份有限公司出具之濫用藥物尿
    液檢驗報告一紙、扣案之第一級毒品海洛因11包、第二級毒
    品安非他命4 包、注射針筒21支、吸食器2 組為其主要論據
    。惟訊據被告固坦承吸食第二級毒品安非他命，然堅決否認
    吸食第一級毒品海洛因等語。經查：
  (一)被告於93年2 月21日凌晨零時35分許為警查獲後採集之尿液
    （檢體編號6033-1，原封瓶編號0000000000號），雖經先後
    二次送檢驗結果，呈安非他命類、鴉片類陽性反應及嗎啡、
    甲基安非他命陽性反應，有臺灣檢驗科技股份有限公司93年
    3 月8 日濫用藥物尿液檢驗報告、法務部調查局93年11月22
    日調科壹字第09362396780 號檢驗通知書各一紙在卷可稽，
    然被告於本院93年12月15日審理時表示對於二月扣案之尿液
    瓶上之指印無法確認，請求將該尿液送DNA 檢驗，本院為發
    見真實，函請法務部調查局就被告之DNA 與被告上開為警查
    獲時所採集之尿液（原封瓶編號0000000000號）鑑定是否相
    符，經鑑定結果，認送驗原編號0000000000之尿液粒線體DN
    A （MtDNA）式 序列與甲○○血液之HVII151 、298 、302.
    2 及HVI16182 、16183 、16189 、16217 、16223 、1626
    1 、16274 、16324 、16362 等相對應鹼基序列不相符，因
    此認為該尿液非甲○○所排放，此有法務部調查局94年2 月
    22日調科壹字第09400030650 號鑑定通知書在卷可憑，由上
    開科學方法檢驗之結果，可知本案送驗之尿液（原封瓶編號
    0000000000號）並非被告所排放，因之由該尿液檢驗結果，
    呈安非他命類、鴉片類陽性反應及嗎啡、甲基安非他命陽性
    反應，均與被告無涉，自不得以上開檢驗報告二紙，遽採為
    被告有罪判決之證據。
  (二)另扣案之第一級毒品海洛因11包、第二級毒品安非他命4 包
    、注射針筒21支、吸食器2 組，係於同案被告乙○○之房間
    內查獲，且為乙○○所有，有扣押物品目錄表一紙（見臺灣
    板橋地方法院檢察署93年度毒偵字第1088號偵查卷第14頁）
    在卷可稽，上開扣案物既非被告所有之物，亦無證據證明被
    告有使用該注射針筒或吸食器施用毒品，尚難遽採為不利於
    被告之認定。
  (三)至被告於本院準備程序及審理時供認於93年2 月20日在臺北
    市○○區○○街73號之7 施用安非他命，此部分自白雖可採
    為證據，但不能作為認定被告施用安非他命之唯一證據，尚
    須以補強證據證明其確有施用安非他命之事實，本件既無其
    他補強證據足以佐證被告自白是否與事實相符，實無從認定
    被告涉有施用安非他命之犯行。
  (四)綜上所述，公訴人所持論據，尚不足以證明被告有違反毒品
    危害防制條例第10條第1 項、第2 項之犯行。此外，本院復
    查無其他積極證據足資證明被告有公訴人所指之犯行，既不
    能證明被告犯罪，自應為其無罪之諭知。
三、至併案部分（臺灣士林地方法院檢察署93年度毒偵字第1239
    號）略以：被告於93年7 月26日為警採尿後回溯前4 日內不
    詳時間，在不詳地點，施用安非他命，被告尿液檢驗結果呈
    安非他命及甲基安非他命陽性反應等情；及併案部分（臺灣
    士林地方法院檢察署94年度毒偵字第632 號）略以：被告自
    91年1 月8 日勒戒出所後起至94年2 月20日止，在臺北市○
    ○區○○路517 巷8 號1 樓住處，連續多次施用安非他命，
    為警查獲扣得安非他命一小包，認被告涉犯毒品危害防制條
    例第10條第2 項之罪嫌等情。經查本件起訴部分已諭知無罪
    ，與併案部分即無連續犯之裁判上一罪關係，本院無從審理
    ，併辦部分應退還臺灣士林地法院檢察署檢察官另行偵辦，
    併此敘明。
據上論斷，應依刑事訴訟法第301 條第1 項，判決如主文。
本案經檢察官呂永魁到庭執行職務。
中　　華　　民　　國　　94　　年　　5 　月　　11　　  日
             　　 刑事第四庭審判長法  官  林  秀  鳳
                                  法  官  許  碧  惠
                                  法  官  周  明  鴻
以上正本證明與原本無異。
如不服本判決，應於判決送達後10日內，向本院提出上訴狀。
                                  書記官  楊  哲  偉
中　　華　　民　　國　　94　　年　　5 　月　　11　　  日
